【裁判字號】    89,訴,1625
【裁判日期】    891201
【裁判案由】    損害賠償
【裁判全文】
臺灣臺中地方法院民事判決  八十九年度訴字第一六二五號
    原      告  甲○○
    訴訟代理人  徐永城律師
    被      告  乙○○      住.
    被      告  丙○○      住台北縣新店市○○里○○路三之一號
右當事人間請求損害賠償事件，本院判決如左：
    主      文
被告應連帶給付原告新台幣陸拾萬元，及自民國八十九年三月四日起至清償日止，按
年息百分之五計算之利息。
原告其餘之訴駁回。
訴訟費用由被告連帶負擔十分之三，餘由原告負擔。
本判決關於原告勝訴部分，於原告以新台幣貳拾萬元供擔保後，得假執行。
原告其餘假執行之聲請駁回。
    事      實
甲、原告方面：
  一、聲明：被告應連帶給付原告新台幣（下同）二百萬元，及自起訴狀繕本送達翌
      日起至清償日止，按年息百分之五計算之利息；並願供擔保請准為假執行宣告
      。
  二、陳述：
  （一）被告乙○○為原告甲○○之夫，於民國八十六年間，在台北縣新店市某ＫＴ
        Ｖ認識擔任經理之被告丙○○，被告丙○○明知被告乙○○為有配偶之人，
        而被告乙○○因與原告甲○○感情不睦，於八十七年十一月三十日留書離家
        後，被告乙○○、丙○○竟各基於概括犯意，自八十八年六月五日起至同年
        九月二十九日止，在台中市○區○○○街二六號四樓之一被告丙○○所承租
        之住處同居，並連續發生多次性關係，而為通姦及相姦之行為，於八十八年
        九月二十九日四時五分許，為原告甲○○會同警員許仕奇前往上址查獲，並
        經本院以八十九年度易字第七一九號刑事判決各判處有期徒刑伍月，如易科
        罰金，以參佰元折算壹日，再經台灣高等法院台中分院以八十九年度上易字
        第一一九二號刑事判決上訴駁回確定。
  （二）被告二人通、相姦行為乃不法侵害他人基於配偶關係之身分法益，而情節重
        大者，亦係故意以背於善良風俗方法損害原告，原告因被告等之行為而感到
        悲憤、沮喪與來自社會之評價低落、名譽受損，致精神上、[心靈上均受到
        煎熬、折磨，內心所感受之羞辱時無法言諭，身心均受有莫大痛苦、打擊，
        被告乙○○更違反婚姻契約誠實之義務，與被告丙○○共同破壞原告夫妻生
        活之圓滿安全及幸福，侵害原告之權利，爰請求被告二人應連帶賠償原告精
        神上之損害。
  三、證據：提出起訴書、本院八十九年度易字第七一九號刑事判決書、台灣高等法
      院台中分院以八十九年度上易字第一一九二號刑事判決書等影本各一份，並聲
      請函查被告二人財產資料。
乙、被告方面：
  一、聲明：駁回原告之訴及假執行之聲請。
  二、陳述：被告二人間並無通姦之事實，且被告乙○○目前四處打零工，沒有固定
      工作，每月所得約一萬五千元，所有退撫金一百二十餘萬元則遭原告假扣押中
      ，並有負債二百萬元作左右；被告丙○○，則無工作，僅因平常幫其媽媽/工
      作每月所得約四、五千元，均無力賠償。
丙、本院依職權調閱台灣高等法院台中分院八十九年度上易字第一一九二號刑事案卷
    。
    理      由
一、原告主張被告乙○○為其夫，於八十六年間，在台北縣新店市某ＫＴＶ認識擔任
    經理之被告丙○○時，被告丙○○已明知被告乙○○為有配偶之人，而被告乙○○因其感情不睦，於八十七年十一月三十日留書離家後，即與被告丙○○竟各基
    於概括犯意，自八十八年六月五日起至同年九月二十九日止，在台中市○區○○○街二六號四樓之一被告丙○○所承租之住處同居，並連續發生多次性關係，而
    為通姦及相姦之行為，其於八十八年九月二十九日四時五分許遂會同警員許仕奇
    前往上址查獲，及被告乙○○犯通姦罪、被告丙○○犯相姦罪，並經起訴後由本
    院以八十九年度易字第七一九號刑事判決、台灣高等法院台中分院以八十九年度
    上易字第一一九二號刑事判決駁回上訴而各判處被告二人有期徒刑伍月，如易科
    罰金，以參佰元折算壹日確定在案之事實，業據其提出各該起訴書、刑事判決書
    各一份為證，被告乙○○、丙○○雖仍否認有何通姦、相姦之行為，並辯稱原告
    於刑事案件審理中所提出之錄音帶內容並非被告丙○○所為等語，惟觀諸刑事判
    決認定被告二人犯通姦、相姦行為者，原本即與該錄音帶內容無涉，被告二人復
    不否認有共同居住，及刑事判決所載為警查獲等情節，被告二人確有通姦、相姦
    之行為，應堪認定，其等所辯，尚屬無據。
二、按數人共同不法侵害他人之權利者，連帶負損害賠償責任；又不法侵害他人之身
    體、健康、名譽、自由、信用、隱私、貞操，或不法侵害其他人格法益而情節重
    大者，被害人雖非財產上之損害，亦得請求賠償相當之金額；於不法侵害他人基
    於父母、子女、配偶關係之身分法益而情節重大者並準用前述規定，民法第一百
    八十五條、八十九年五月五日修正施行之民法第一百九十五條第一項、第三項分
    別定有明文。而依民法債編施行法第九條規定：「修正之民法第一百九十五條之
    規定，於民法債編修正施行前，不法侵害他人信用、隱私、貞操，或不法侵害其
    他人格法益而情節重大者，亦適用之」。是本件被告二人之通姦、相姦行為，雖
    發生在八十九年五月五日以前，仍有上開規定之適用，合先敘明。次按，夫妻為
    求共同生活之圓滿及幸福，互負忠實之義務，其表現在身體上者即夫妻均不得將
    自己之身體與第三人發生情慾之行為，苟配偶之一方行為不誠實，自係破壞婚姻
    生活之圓滿安全及幸福，對他方基於配偶關係之身分法益造成侵害，衡諸常情，
    他方必因配偶與人通姦而感到悲憤、羞辱、沮喪、受人非議恥笑，甚至有動搖夫
    妻間繼續共同生活之可能性，侵害之嚴重性不可謂不大，對於他方造成之精神上
    損害，自屬當然，被害人自得依上開規定，請求侵權行為人賠償非財產上之損害
    ；且精神上之損害賠償，應就兩造之社會地位、教育程度、經濟狀況等一切情事
    ，以為審酌。經查，被告二人如前述有通姦、相姦行為，而不法侵害原告基於配
    偶關係之身分法益，且觀諸其等通姦、相姦行為期間達三月餘，被告乙○○且係
    離家與被告丙○○同居等而犯上開罪行，對原告基於配偶關係身分法益之不法侵
    害情節不可謂不大，被告二人對於原告因而所受之非財產上損害，自應負連帶賠
    償責任。本院審酌被告二人之不法侵害時間、方式等情節，且事後亦無絲毫悔意
    ，原告所承受之精神上痛苦非小，及原告擔任戶政事務所職員，每月薪水約二萬
    元，被告乙○○、丙○○目前雖無固定工作，但被告乙○○自承每月收入約一萬
    五千元、被告丙○○自承每月收入約四、五千元，被告乙○○復稱尚有退撫金一
    百二十萬元遭假扣押中之目前經濟狀況，再參以被告乙○○年僅三十三歲、被告
    丙○○年僅三十歲而仍有相當工作能力之情形，認原告請求之精神慰撫金以陸拾
    萬元為相當，逾此數額之請求，則無理由。
三、從而，原告依侵權行為之法律關係，請求被告連帶賠償六十萬元及自起訴狀繕本
    送達之翌日即八十九年三月四日起至清償日止，按法定利率年息百分之五計算之
    遲延利息，洵屬有據，自應准許；逾此部分之請求，為無理由，應予駁回。
四、原告陳明願供擔保以代釋明，請准為假執行宣告，就其勝訴部分尚無不合，爰酌
    定相當之擔保金額予以准許；其餘假執行之聲請，則因訴之駁回而失所附麗，不
    予准許。
五、本件事證已臻明確，兩造其餘主張陳述及所提之證據，均毋庸再予審酌，附此敘
    明。
六、據上論結，本件原告之訴為一部有理由，一部無理由，依民事訴訟法第七十九條
    但書、第八十五條第二項，第三百九十條第二項，判決如主文。
中      華      民      國    八十九    年     十二     月      一      日
                                臺灣臺中地方法院民事第一庭
~B法      官  林麗真
右為正本係照原本作成
如對本判決上訴，須於判決送達後廿日內向本院提出上訴狀
中      華      民      國    八十九    年     十二     月      一      日
~B法院書記官


司法院資訊處製作；財團法人民間司法改革基金會備份。
